最高法院刑事判決　　　　　　　　　 111年度台上字第1730號
上　訴　人　謝以彤
 
 
選任辯護人　楊思勤律師
上列上訴人因違反毒品危害防制條例案件，不服臺灣高等法院中
華民國110年12月8日第二審更審判決（110年度上更一字第199號
，起訴案號：臺灣新北地方檢察署108年度偵字第21468號），提
起上訴，本院判決如下：
    主  文
上訴駁回。
    理  由
一、按刑事訴訟法第377 條規定，上訴於第三審法院，非以判決
    違背法令為理由，不得為之。是提起第三審上訴，應以原判
    決違背法令為理由，係屬法定要件。如果上訴理由書狀並未
    依據卷內訴訟資料，具體指摘原判決不適用何種法則或如何
    適用不當，或所指摘原判決違法情事，顯與法律規定得為第
    三審上訴理由之違法情形，不相適合時，均應認其上訴為違
    背法律上之程式，予以駁回。
二、本件原判決撤銷第一審之不當科刑判決，改判論處上訴人謝
    以彤共同販賣第二級毒品罪刑及為相關沒收之宣告。已詳敘
    認定犯罪事實所憑證據及理由，從形式上觀察，原判決並無
    違背法令之情形。
三、由被告上訴或為被告之利益而上訴者，第二審法院不得諭知
    較重於原審判決之刑，刑事訴訟法第370條第1項前段固定有
    明文，即學理上所稱之「不利益變更禁止原則」，其目的在
    確保被告或為被告之利益而上訴之人，不致因其正當行使上
    訴權利以循求救濟，反而經上訴審法院諭知較重於原審判決
    所處之刑，俾落實憲法所揭櫫訴訟權保障之實質內涵及二重
    危險禁止之理念。惟倘因原審判決在事實範圍上無多大變動
    ，僅因犯意認定上差異，致第一審判決由數罪變成單一一罪
    而經撤銷者，就該一罪所認定之犯罪事實、情節已較第一審
    判決其中之一罪所認定者為重，其量刑審酌條件自變為較重
    ，縱所處之刑較第一審判決之其中一罪原處之刑為高，倘未
    逾第一審原數罪合併之刑或第一審就數罪所定應執行刑，即
    難認有上開「不利益變更禁止原則」之適用。原判決就上訴
    人前開販賣第二級毒品罪所為量刑，雖較第一審就2 罪中之
    任1罪所量處之有期徒刑3 年6月為重，惟其所認定販毒對象
    人數之事實範圍已擴張包括第一審判決予以分論併罰2 罪之
    販毒對象人數事實，是其所論處實質上一罪之犯罪情節較第
    一審所認定其中單一一罪之情節為重。況本件之量刑已較第
    一審所諭知2 罪合併或應執行之刑為輕。是依上開說明，原
    判決所為量刑，尚無悖於不利益變更禁止之規定。上訴意旨
    泛指原判決量刑過重、違反不利益變更禁止之規定，並非合
    法之上訴第三審理由。
四、被告犯罪之情狀是否顯可憫恕，而得適用刑法第59條規定酌
    量減輕其刑，係事實審法院之職權，除其裁量權之行使，明
    顯違反比例原則外，亦不得任意指為違法。原判決說明上訴
    人明知毒品殘害國民身體健康，危害社會治安甚鉅，猶販賣
    本件甲基安非他命予2 人，客觀上不足以引起一般同情，依
    毒品危害防制條例第17 條第2項規定減輕其刑後，已無任何
    特殊之環境或情況認其有處以法定最低刑度猶嫌過重之情，
    原審未依刑法第59條規定酌量減輕其刑，不能指為違法。上
    訴意旨指摘原審未適用刑法第59條規定酌減其刑有不適用法
    則之違誤，係就原審量刑裁量職權之適法行使，持憑己見，
    而為爭執，非上訴第三審之適法理由。
五、毒品危害防制條例第17 條第1項所謂「供出毒品來源，因而
    查獲其他正犯或共犯者，減輕或免除其刑」，係指具體提供
    毒品來源之資訊，使具有調查或偵查犯罪職權之公務員知悉
    而對之發動調查或偵查，並據以破獲毒品來源之人及其犯行
    而言。而其中所謂「查獲」，除指查獲該其他正犯或共犯外
    ，並兼及被告所指其毒品來源之事。原判決已說明依本件刑
    事案件報告書及臺灣新北地方檢察署之覆函，難認上訴人供
    出林雅惠為共犯與警方發動搜索查獲林雅惠涉嫌販毒有何因
    果關係，並無毒品危害防制條例第17 條第1項規定之適用。
    並無不合。上訴意旨執其供出本案之毒品來源林雅惠，指摘
    原判決未適用毒品危害防制條例第17 條第1項規定減免其刑
    為不當等語。係以自己之說詞任意指摘，亦非適法之第三審
    上訴理由。
六、依上述說明，本件上訴違背法令上之程式，應予以駁回。
據上論結，應依刑事訴訟法第395條前段，判決如主文。
中    華    民    國   111    年    3     月    16    日
                  刑事第八庭審判長法  官  李  英  勇  
                                  法  官  楊  智  勝  
                                  法  官  吳  冠  霆  
                                  法  官  邱  忠  義  
                                  法  官  洪  兆  隆  
本件正本證明與原本無異
                                  書記官
中    華    民    國   111    年    3     月    18    日